【裁判字號】    90,易,593
【裁判日期】    900308
【裁判案由】    傷害
【裁判全文】
臺灣高雄地方法院刑事判決                            九十年度易字第五九三號
    公  訴  人  臺灣高雄地方法院檢察署檢察官
    被      告  乙○○
右列被告因傷害案件，經檢察官提起公訴（八十九年度調偵字第五０五號），本院判
決如左：
    主  文
乙○○傷害人之身體，處有期徒刑參月，如易科罰金，以參佰元折算壹日。
    事  實
一、乙○○與甲○○均係位於高雄縣橋頭鄉○○路三十號等讚企業之員工，惟二人常
    因工作問題相處素為不睦，於民國八十九年九月二十三日上午十一時許，乙○○
    復認甲○○工作態度不佳，竟基於普通傷害之犯意，隨手拿起置於工廠的鐵管，
    毆打甲○○之頭部，致甲○○頭部受有顱頂部頭皮裂傷五Ｘ一Ｘ０‧五公分之傷
    害。
二、案經乙○○訴請高雄縣警察局岡山分局報告台灣高雄地方法院檢察署檢察官偵查
    起訴。
    理  由
一、訊據被告乙○○於警偵訊及本院審理中對於上揭時點持鐵管毆打告訴人甲○○等
    情，均坦承不諱，惟辯稱甲○○當時亦有毆打伊，伊係出於自衛等語。惟查，上
    揭事實業據告訴人甲○○指訴綦詳，且按正當防衛必須對於現在不法之侵害始得
    為之，侵害業已過去，即無正當防衛可言。至彼此互毆，又必以一方初無傷人之
    行為，因排除對方不法之侵害而加以還擊，始得以正當防衛論，故侵害已過去後
    之報復行為，與無從分別何方為不法侵害之互毆行為，均不得主張防衛權，最高
    法院三十年上字第一０四０號判例可資參照，今本件被告於警訊中明確供述：見
    甲○○工作懶散且糾正不聽，又見甲○○拿二支工作刀在其面前把玩，地上剛好
    有鐵棒即順手拿起該鐵棒朝甲○○頭上砸去，復與甲○○抱在一起扭打等語，是
    以，告訴人甲○○當時並未有何侵害被告之行為，其後雖二人有發生扭打，並不
    該當正當防衛須一方先有現時侵害而欲排除他方侵害加以還擊之阻卻違法要件，
    故被告所辯，顯不足採。此外復有宏仁醫院出具之告訴人所受傷害之驗傷診斷書
    乙紙及被告用以傷害告訴人之鐵管一支在卷可按，本件事證明確，被告右揭傷害
    犯行洵堪認定，應依法論科。
二、核被告乙○○所為，係犯刑法第二百七十七條第一項之傷害罪。爰審酌被告犯罪
    之動機、手段，犯罪時所受之刺激及其品性、智識程度、被害人所受之傷害輕重
    ，及事後未與告訴人達成和解等一切情狀，量處如主文所示之刑，並諭知易科罰
    金之折算標準。又扣案之鐵管，係被告隨手自工廠地上撿起用以傷害告訴人，已
    如前述，並非被告所有，自不得依刑法第三十八條第一項第二款規定沒收之，併
    此敘明。
三、末按中華民國刑法第四十一條業經立法院於九十年一月四日修正，總統於同月十
    日公布，自該月十二日起施行，被告上開犯行後刑法第四十一條修正為：「犯最
    重本刑為五年以下有期徒刑以下之刑之罪，而受六月以下有期徒刑或拘役之宣告
    ，因身體、教育、職業或家庭之關係，執行顯有困難者，得以一元以上三元以下
    折算一日，易科罰金。但確因不執行所宣告之刑，難收矯正之效，或難以維持法
    秩序者，不在此限。併合處罰之數罪，均有前項情形，其應執行之刑逾於六月者
    ，亦同」，與修正前之刑法第四十一條相較，顯以修正後之規定對被告較為有利
    ，爰依同法第二條第一項前段適用裁判時法律，就被告上開宣告刑，爰依新修正
    之刑法第四十一條第一項規定諭知易科罰金折算標準，附此敘明。
據上論斷，應依刑事訴訟法第二百九十九條第一項前段，刑法第二百七十七條第一項
、第四十一條第一項、第二條第一項前段，罰金罰鍰提高標準條例第一條前段、第二
條，判決如主文。
中         華        民        國    九十   年     三     月     八     日
                                     臺灣高雄地方法院刑事第二庭
                                         法  官  廖  建  瑜
右正本證明與原本無異。
如不服本判決，應於判決送達後十日內，向本院提出上訴狀。
                                         書記官  歐  文  政
中    華    民    國      九十      年      三      月      十一      日
附錄本判決論罪之法條全文
刑法第二百七十七條條第一項
傷害人之身體或健康者，處三年以下有期徒刑、拘役或一千元以罰金。


司法院資訊處製作；財團法人民間司法改革基金會備份。
